臺灣板橋地方法院刑事判決　　　　　　　96年度易字第1355號
公　訴　人　臺灣板橋地方法院檢察署檢察官
被　　　告　乙○○
　　　　　　丙○○
上 一 人之
選任辯護人　林明康律師
被　　　告　丁○○
　　　　　　戊○○
上列被告因妨害自由等案件，經檢察官提起公訴（95年度偵字第
20794 號），本院判決如下：
    主  文
乙○○共同犯強制罪，處有期徒刑肆月，如易科罰金以銀元佰
元折算壹日，減為有期徒刑貳月，如易科罰金以銀元佰元折算
壹日，扣案之如附表所示本票紙沒收；又未經許可持有刀械，
處有期徒刑肆月，如易科罰金以新臺幣壹仟元折算壹日，減為有
期徒刑貳月，如易科罰金以新臺幣壹仟元折算壹日，扣案之武士
刀肆把沒收。應執行有期徒刑月，如易科罰金以銀元佰元折
算壹日，扣案之如附表所示本票紙、武士刀肆把均沒收。
丙○○共同犯強制罪，處有期徒刑肆月，如易科罰金以銀元佰
元折算壹日，減為有期徒刑貳月，如易科罰金以銀元佰元折算
壹日，扣案之如附表所示本票紙沒收。
丁○○、戊○○共同犯強制罪，各處有期徒刑月，如易科罰金
均以銀元佰元折算壹日，減為有期徒刑壹月又拾伍日，如易科
罰金均以銀元佰元折算壹日，扣案之如附表所示本票紙沒收
。
    事  實
一、乙○○因其女友丁○○於民國95年間遭甲○○借用證件申辦
    信用卡、現金卡預借現金後無法償還，使丁○○蒙受損失，
    而與甲○○發生債務糾紛，詎其為幫丁○○向甲○○討還債
    務，竟夥同其友人丙○○、戊○○及女友丁○○，共同基於
    強制使人行無義務之事之犯意聯絡，於95年5 月26日凌晨1
    時許，一同駕車自苗栗北上，前往臺北縣蘆洲市○○街375
    巷31號2 樓甲○○住處，經甲○○之父開門後，四人進入屋
    內，即逕行走入甲○○房間內，將睡覺中之甲○○叫醒，由
    丙○○持所攜之玩具槍（未扣案，其後因損壞業經丙○○丟
    棄滅失，無法鑑驗有無殺傷力）指著甲○○，乙○○質問甲○○是否還債，甲○○回稱無力償還，即由乙○○徒手、邱
    彥祥持上開玩具槍共同毆打甲○○頭部，致甲○○受有左眉
    部裂傷（此所涉傷害犯行部分，業經撤回告訴，由檢察官另
    為不起訴處分在案），以此強暴、脅迫方式，強制迫使甲○○簽發如附表所示本票3 紙，交付作為擔保，四人始行離去
    。
二、又乙○○明知武士刀係槍砲彈藥刀械管制條例所定應列管之
    刀械，未經許可不得持有，竟於95年6 月底，在苗栗縣苗栗
    市○○路1211號，收受友人李威宗（所涉此持有刀械犯行，
    另經檢察官偵查）交付寄放之武士刀4 把而持有之。嗣經甲○○因上情報警處理，經警循線調查，於95年9 月5 日上午
    8 時50分許，在苗栗縣苗栗市○○路435 巷7 弄11號乙○○
    住處，查扣得甲○○簽發之上開本票3 紙、乙○○持有之武
    士刀4 把等物，因而查悉上情。
三、案經甲○○訴由臺北市政府警察局中正第二分局移送臺灣板
    橋地方法院檢察署檢察官偵查起訴。
    理  由
一、訊據被告乙○○、丙○○、丁○○、戊○○均矢口否認有上
    揭強制罪之犯行，被告乙○○辯稱：案發時伊等四人至甲○○上址住處，向甲○○討債，但他說沒錢，伊就與他發生口
    角，他先推我，伊才推他，他又踢伊，伊才用手打他臉部一
    下，他頭好像撞到牆，有受傷，後來我們就協調他該如何還
    錢，當時因他說沒錢還，所以伊叫他分期還，他說好，伊就
    叫他簽3 張各60萬元的本票，本票後面也有註明每個月還1
    萬多元，讓他分50個月償還，伊並無強迫他簽本票云云。被
    告丙○○則辯稱：乙○○當時是說有人欠他女朋友錢，叫伊
    陪他去壯膽找對方拿錢，伊就一起去，並帶一把玩具槍，我
    們四人開車一起去，當時甲○○的爸爸也在家，我們跟他說
    明緣由後，他爸爸就在客廳看電視，我們就在甲○○房間跟
    甲○○談，剛開始是伊和乙○○進去甲○○房間，另外丁○○、戊○○在客廳，我們二人進去找甲○○談還錢的事情，
    不知道乙○○和甲○○如何發生口角，這中間伊有出來，再
    進去的時候，就看到甲○○頭部有破個洞流血，後來就跟甲○○協商如何還錢，是他自己願意簽本票，乙○○就拿本票
    給他簽，玩具槍伊是插在後腰上，都沒有拿出來云云；其辯
    護人亦為之辯護稱：本件被告丙○○與乙○○、丁○○、戊○○等向甲○○索債所發生之事，純屬民事糾葛，應與刑事
    妨害自由罪責無關，而乙○○之行為亦屬其個人行為，與丙○○無涉，縱認有罪，亦請審酌被告丙○○年輕失慮，尚在
    就學中，從輕量刑，並給予緩刑之宣告云云。另被告丁○○
    辯稱：那天是伊臨時起意去找甲○○，伊跟男友乙○○講，
    叫他陪伊去，乙○○就找了丙○○、戊○○一起去，我們就
    開車一起去，伊當時沒帶什麼東西，其他人有無帶什麼東西
    伊不曉得，去到甲○○住處，當時甲○○的父親在家，伊就
    在客廳跟他爸爸說甲○○之前有拿伊的證件去辦信用卡的事
    情，當時伊和戊○○、甲○○之父在客廳，一開始是乙○○
    、丙○○二人進去甲○○的房間，之後伊在客廳有聽到爭吵
    的聲音，進去房間看時，甲○○的頭已經流血，當時房間內
    只有乙○○、甲○○，丙○○也出來在客廳，之後伊有進去
    ，戊○○也有進去一下，甲○○就說他要簽本票，本票是乙○○拿給伊，伊再拿給甲○○簽，伊不曉得乙○○本票是從
    哪裡來的云云。被告戊○○亦辯稱：當天是乙○○找伊去，
    說甲○○盜刷他女朋友信用卡，要伊陪他一起去找甲○○，
    當天伊沒有帶任何東西，我們四人開車去，其他人有無帶東
    西伊也不知道，上去按門鈴後，甲○○之父出來開門，伊跟
    丁○○在客廳跟甲○○之父說明事由，丙○○、乙○○進去
    甲○○房間，後來聽到爭吵聲，伊就進去看，看到甲○○額
    頭流血，伊就跟甲○○講不要這樣，好好談，全部就到客廳
    談，當時甲○○之父也在場，然後就由乙○○跟甲○○談，
    伊就自己在旁邊看電視，怎麼簽本票伊也不知道云云。經查
    ：
    (一)本件上開強制犯罪事實，業據告訴人甲○○於偵查中結證
      指述：案發當天伊在睡覺，被人叫醒，乙○○叫伊起床，
      問伊有沒有錢，伊說沒錢，就發生爭執，爭執中乙○○、
      丙○○與伊拉扯並毆打伊，然後強迫伊簽立3 張各60萬元
      之本票等語明確（見偵查卷143 頁），另依被告乙○○於
      警詢、偵查亦已供認：伊有與丁○○、丙○○、戊○○一
      同至甲○○上址住處，向甲○○討還所欠丁○○45萬元，
      伊進入後就與甲○○起口角，發生衝突，伊有打甲○○，
      丙○○亦有拿把槍從甲○○後方打他頭部致傷，之後伊要
      甲○○簽下本票3 紙共180 萬元，然後伊就跟戊○○在客
      廳，由丙○○、丁○○拿本票去房間給甲○○簽等語（見
      偵查卷11頁、12頁、96頁、97頁、122 頁），再被告丁○○於警詢、偵查亦曾供稱：因甲○○以伊身分證件申辦現
      金卡、信用卡，再預借現金，多達40萬元債務，令伊蒙受
      嚴重損失，才由乙○○等人陪同前往向甲○○討債，至甲○○住處後，甲○○在房間睡覺，伊就從房間出來，乙○○、丙○○、戊○○三人與甲○○在房間內洽談，後來伊
      就聽到吵架聲，伊就又進去房間，伊當時有看到丙○○手
      持一把手槍，房間有傳出東西撞到聲音，亦有看到甲○○
      頭部受傷，當天乙○○有要甲○○簽立本票3 張，但是伊
      的意思等語（見偵查卷15頁、16頁、18頁、19頁、94頁、
      132 頁、133 頁），又被告丙○○於警詢、偵查亦曾供稱
      ：因甲○○一直逃避積欠丁○○卡債利息，所以伊與乙○○、丁○○、戊○○一同前往向甲○○討債，伊當時有攜
      帶一玩具手槍過去，露給甲○○看，乙○○有造成甲○○
      頭部受傷，之後伊和乙○○就叫甲○○簽立三張本票等語
      （見偵查卷22至24頁、99頁、100 頁），另被告戊○○亦
      於警詢、偵查曾供稱：伊曾與乙○○、丁○○、丙○○等
      人一同前往向甲○○索討他之前欠丁○○之債務，當時伊
      等前往甲○○住處，是甲○○之父開門，伊等表明來意就
      直接進入甲○○房間，乙○○就質問甲○○如何處理所欠
      丁○○之債務，甲○○應稱沒錢，二人就發生口角並互毆
      ，丙○○就拿出一把手槍指著甲○○直問到底打算如何處
      理債務，伊未制止就走出房內至客廳，後來聽到吵架聲，
      就又跟丁○○進去房間，看到甲○○頭部受傷，事後乙○○有拿1000元給伊等語（見偵查卷37至40頁、101 頁、10
      2 頁、134 頁），亦見被告乙○○、丙○○、丁○○、戊○○等四人因告訴人甲○○無意償還所欠被告丁○○債務
      ，乃夥同為被告丁○○向告訴人甲○○索討債務，且於向
      甲○○索討債務時，被告乙○○、丙○○等確有以持玩具
      槍、毆打等強暴、脅迫方式，強逼告訴人甲○○處理債務
      ，致告訴人甲○○簽發如附表所示本票3 紙暫供債務擔保
      等情甚明，再者案發全程中，被告等四人均在場可見可聞
      ，亦足認被告等四人就上開以強制告訴人甲○○簽發上開
      本票索討債務之情，行為當時相互間已有共同犯意之聯絡
      或默示之合致。此外，並有內政部警政署刑事警察局搜索
      、扣押筆錄附卷、暨如附表所示之支票3 紙扣案可資佐證
      。
    (二)被告等四人雖辯稱上情云云，然查被告乙○○已供認確有
      於案發時毆打告訴人甲○○，被告丙○○亦供認案發時確
      有拿出所攜玩具槍對指告訴人，復經被告乙○○供證指稱
      被告丙○○確有持上開玩具槍毆打告訴人頭部，核與告訴
      人指述被害情節相符。又被告等雖辯稱係告訴人自願簽發
      上開本票交付其供擔保云云，然徵諸被告等所述告訴人原
      係回稱無錢償還債務，其後經被告丙○○持玩具槍對指，
      並經乙○○、丙○○等人毆打後致傷，始在被告等要求下
      簽發上開本票，衡情告訴人顯係屈於被告等持槍脅迫、強
      暴毆打致傷之下，始被迫簽發上開本票，此由事後告訴人
      旋遷居逃避並報警處理等情稽之，亦見甚明，是被告等所
      辯告訴人係自願簽發上開本票云云，顯不足採。再被告丁○○、戊○○等雖辯稱：伊等於被告乙○○、丙○○強暴
      、脅迫毆打告訴人之際不在房內，亦不知告訴人簽發上開
      本票之事云云，惟被告丁○○、戊○○於上開警詢、偵查
      供述中，均稱於本件案發過程中，亦有出入告訴人房間，
      而被告丁○○亦指稱被告戊○○起始亦有同在告訴人房內
      與告訴人洽談債務之事，況縱使於被告乙○○、丙○○對
      告訴人施暴、脅迫之時，未在告訴人房內，惟其等於告訴
      人住處內對被告乙○○、丙○○所為仍係可見可聞，卻未
      加制止，被告丁○○甚且要被告乙○○叫告訴人簽發上開
      本票供債務擔保，綜上諸情稽之，被告等四人就上開強制
      犯罪事實，已有共同犯意之聯絡已屬甚明，故被告丁○○
      、戊○○等此所辯亦顯不足採。是被告等上開所辯，應係
      事後飾卸之詞，均不足採。本件此部分事證明確，被告等
      四人犯行均堪認定，應予依法論科。
二、另訊據被告乙○○就所犯持有武士刀之犯罪事實供認不諱，
    並有扣案之武士刀4 把、暨卷附之臺北市政府警察局95年10
    月11日北市警保字第09541356700 號函（鑑驗上開扣案武士
    刀均屬槍砲彈藥刀械管制條例公告管制之刀械）可資佐證。
    被告乙○○此部分犯行亦堪認定，應予依法論科。
三、又本件被告等行為後，刑法第33條第5 款（修正提高罰金最
    低額為新臺幣一千元以上，以百元計算之）、第51條（對於
    有期徒刑合併定應執行刑之上限提高至三十年）等規定，業
    於95年7 月1 日修正生效施行，是經依同法第2 條規定綜合
    比較新舊法結果，被告本件所犯之罪，依修正後之上開規定
    處斷，並無有利，自仍應適用其行為時之舊法即修正前之刑
    法上開規定處斷。又刑法第28條（將共同正犯條文「實施」
    一語，修正為「實行」，否認「陰謀共同正犯」、「預備共
    同正犯」），亦於95年7 月1 日修正生效施行，惟其修正之
    內容，對於本件被告共同「實行」犯罪之情形而言，並無有
    利或不利之影響，無新舊法比較適用之問題，應依一般法律
    適用原則，適用裁判時法（參見最高法院95年度台上字第55
    89號判決意旨）。是核本件被告乙○○、丙○○、丁○○、
    戊○○等上開所為，係犯刑法第304 條第1 項之強制罪。被
    告乙○○另犯槍砲彈藥刀械管制條例第14條第3 項之持有刀
    械罪。被告乙○○、丙○○、丁○○、戊○○等四人間就上
    開所犯強制罪，有犯意聯絡及行為分擔，為共同正犯。又被
    告乙○○就其上開所犯強制、持有刀械等罪，犯意各別，行
    為互殊，所犯罪名不同，應予分論併罰。爰審酌被告等人各
    罪犯罪之動機、目的、手段、方法、對社會及告訴人所生危
    害及犯後狡飾卸責之態度等一切情狀，各量處如主文所示之
    刑，又被告四人犯上開強制行為後，刑法第41條第1 項（將
    易科罰金折算標準提高為「以新臺幣一千元、二千元或三千
    元折算一日」）之規定，亦於95年7 月1 日修正生效施行，
    罰金罰鍰提高標準條例第2 條原易科罰金提高折算標準金額
    倍數規定，並於95年4 月28日配合修正刪除，同於95年7 月
    1 日生效施行，是經依同法第2 條規定綜合比較新舊法結果
    ，被告四人本件所犯之強制罪，依修正後之上開規定處斷，
    並無有利，自仍應適用其行為時之舊法即修正施行前之刑法
    上開規定處斷，是並依修正前之刑法規定諭知易科罰金之折
    算標準；至被告乙○○另犯之持有刀械罪，其犯罪行為持續
    至上開刑法修正後，自應依修正後之刑法諭知易科罰金之折
    算標準。又本件被告等犯罪後，中華民國九十六年罪犯減刑
    條例業已制定，經總統於96年7 月4 日公布，同年月16日生
    效施行，查本件被告等所犯上開各罪之犯罪時間，均係在96
    年4 月24日以前，所犯強制、持有刀械罪等罪，核諸中華民
    國九十六年罪犯減刑條例第2 條第1 項、第3 條等規定，悉
    合於減刑條件，爰依該條例第2 條第1 項第3 款規定，各減
    其宣告刑二分之一，並均依原適用之法律諭知易科罰金之折
    算標準。被告乙○○所犯上開二罪減刑後，並定其應執行之
    刑及諭知易科罰金之折算標準。另扣案之如附表所示本票3
    紙、武士刀4 把等物，分別係被告等四人所有犯上開各罪所
    得之物、違禁物，並依被告等所犯之罪，分別依法宣告沒收
    。
據上論斷，應依刑事訴訟法第284 條之1 、第299 條第1 項前段
，槍砲彈藥刀械管制條例第14條第3 項，刑法第2 條第1 項前段
、第11條前段、第28條、第304 條第1 項、修正前、後之刑法第
41條第1 項前段、修正前之刑法第51條第5 款、修正前之刑法第
38 條 第1 項第2 款、修正後之刑法第38條第1 項第1 款，罰金
罰鍰提高標準條例第1 條前段、修正前之罰金罰鍰提高標準條例
第2 條，中華民國九十六年罪犯減刑條例第2 條第1 項第3 款、
第7 條、第10條第1 項，判決如主文。
本案經檢察官靳開聖到庭執行職務
中　　華　　民　　國　　96　　年　　10　　月　　19　　日
                      刑事第三庭  法　官  彭  全  曄
以上正本證明與原本無異
如不服本判決應於送達後10日內向本院提出上訴狀
                                  書記官  吳  詩  琳
中　　華　　民　　國　　96　　年　　10　　月　　19　　日
附錄本案論罪科刑法條全文：
中華民國刑法第304條
（強制罪）
以強暴、脅迫使人行無義務之事或妨害人行使權利者，處 3 年以
下有期徒刑、拘役或 3 百元以下罰金。
前項之未遂犯罰之。
槍砲彈藥刀械管制條例第14條
未經許可，製造、販賣或運輸刀械者，處 3 年以下有期徒刑，併
科新台幣100 萬元以下罰金。
意圖供自己或他人犯罪之用，而犯前項之罪者，處 6 月以上 5
年以下有期徒刑，併科新台幣 300 萬元以下罰金。
未經許可，持有或意圖販賣而陳列刀械者，處 1 年以下有期徒刑
、拘役或新台幣 50 萬元以下罰金。
第 1 項及第 2 項之未遂犯罰之。
--------------------------------------------------------
附表：
┌─┬─────┬────┬─────┬───┬──────┬─────┐
│編│ 本票號碼 │到 票 日│ 票面金額 │發票人│發   票   日│備      註│
│號│          │        │（新臺幣）│      │            │          │
├─┼─────┼────┼─────┼───┼──────┼─────┤
│01│675310    │95.05.25│ 600,000元│甲○○│空白        │          │
├─┼─────┼────┼─────┼───┼──────┼─────┤
│02│675311    │92.05.25│ 600,000元│甲○○│空白        │到期日所載│
│  │          │        │          │      │            │年份，應係│
│  │          │        │          │      │            │誤載      │
├─┼─────┼────┼─────┼───┼──────┼─────┤
│03│675313    │95.05.25│ 600,000元│甲○○│空白        │          │
└─┴─────┴────┴─────┴───┴──────┴─────┘
